【裁判字號】    97,易,4053
【裁判日期】    971125
【裁判案由】    詐欺等
【裁判全文】
臺灣臺中地方法院刑事判決              97年度易字第4053號
公  訴  人  臺灣臺中地方法院檢察署檢察官
被      告  甲○○
選任辯護人  徐文宗律師
            林雅儒律師
            陳居亮律師
上列被告因詐欺等案件，經檢察官提起公訴（96年度偵續字第37
2號），本院判決如下：
    主    文
甲○○犯如附表一所示之未指定犯人誣告罪，分別判處並減為如
附表一所示之刑，應執行拘役伍拾日，如易科罰金，以新臺幣壹
仟元折算壹日。被訴自民國九十五年七月起至同年十月止之詐欺
取財部分無罪。被訴自民國九十五年五月起至同年六月止之詐欺
取財部分公訴不受理。
    犯罪事實
一、甲○○係東王微碼資訊股份有限公司（下稱東王公司）之實
    際負責人，其自民國九十五年五月間起，因公司需要資金周
    轉，遂陸續向乙○○借款使用，並委由其妻即東王公司名義
    負責人馬秀玉（另由臺灣臺中地方法院檢察署檢察官為不起
    訴處分），陸續以東王公司名義開立如附表一所示之支票（
    付款銀行、票載金額、發票日期，均詳如附表一所示）。詎
    甲○○於九十五年年底，因資金窘迫，無力支付票款，明知
    如附表一所示之支票並未遺失而係在乙○○處，竟因擔心跳
    票導致公司債信不良，而無法繼續營運，乃基於誣告犯意，
    分別於如附表一所示之申請掛失止付日期即九十五年十一月
    七日、二十二日、二十九日，委由不知情之馬秀玉，分別前
    往如附表一所示之付款銀行，偽稱如附表一所示之掛失止付
    理由，而利用不知情之行員辦理票據掛失止付，並均填報「
    遺失票據申報書」請求轉向不知情之臺中市票據交換所職員
    ，再轉向有偵查犯罪職責之臺中市警察局謊報遺失該支票，
    未指定犯人而報請偵查不特定人侵占遺失物罪嫌。迨乙○○
    遵期提示遭退票，始為警循線查獲上情。
二、案經乙○○訴由臺灣臺中地方法院檢察署檢察官偵查起訴。
    理    由
壹、證據能力部分：按現行刑事訴訟法為保障被告之反對詰問權
    ，排除具有虛偽危險性之傳聞證據，以求實體真實之發見，
    於該法第一百五十九條第一項明定被告以外之人於審判外之
    言詞或書面陳述，除法律有規定者外，不得作為證據。又被
    告以外之人於審判外之陳述，雖不符前四條之規定（即刑事
    訴訟法第一百五十九條之一至同條之四），而經當事人於審
    判程序同意作為證據，法院審酌該言詞陳述或書面陳述作成
    時之情況，認為適當者，亦得為證據；當事人、代理人或辯
    護人於法院調查證據時，知有第一百五十九條第一項不得為
    證據之情形，而未於言詞辯論終結前聲明異議者，視為有前
    項之同意，刑事訴訟法第一百五十九條之五定有明文。本件
    檢察官、被告選任辯護人及被告並未就卷內證據資料之證據
    能力有所爭執，且迄於言詞辯論終結前，均未主張有刑事訴
    訟法第一百五十九條第一項不得為證據之情形，是應認已同
    意卷內證據均得作為證據，且經本院審酌後，認無不適當之
    情形，應認本案調查之卷內證據均有證據能力，合先敘明。
貳、有罪部分：
一、上開犯罪事實，業據被告甲○○於本院審理時坦承不諱，核
    與告訴人乙○○於警詢中指訴情節相符，並有馬秀玉申請掛
    失止付票據案件送件表一份（詳見警卷第十一頁至十三頁）
    、臺灣票據交換所臺中市分所九十六年四月十四日臺票中字
    第九六○三○六號函附之東王公司馬秀玉掛失資料一份（詳
    見九十六年度偵字二七八一號卷第七十至八十五頁）、如附
    表一所示支票之正反面影本、退票理由單各一紙（詳見九十
    六年度偵字第三○七號卷第四至十三頁）、如附表一編號九
    、十所示支票之申請掛失止付票據送件表（詳見本院卷（二
    ）第一六一頁）、如附表一編號一至八所示支票之掛失止付
    票據提示人資料查報表（詳見本院卷（二）第三十六頁、第
    三十八頁、第四十頁、第八十五頁、第九十一頁、第一五一
    頁、）、如附表一編號三至五所示支票之票據掛失止付作業
    系統查詢（詳見本院卷（二）第三十七頁、第三十九頁、第
    四十一頁）、如附表一編號六至十所示支票之遺失票據申報
    書（詳見本院卷（二）第六十一頁、第一五六頁）附卷可稽
    ，足見被告自白與事實相符，應堪採信。本件事證明確，被
    告上開誣告犯行，堪以認定。
二、核被告所為，係犯刑法第一百七十一條第一項未指定犯人誣
    告罪。被告利用不知情之馬秀玉、銀行行員及臺灣票據交換
    所臺中市分所職員實施本案犯行，為間接正犯。被告先後三
    次未指定犯人誣告犯行，犯意各別、行為互殊，應予分論併
    罰。又按以一狀誣告數人，僅單純成立一個誣告罪，無一行
    為侵害數個法益適用刑法第五十五條從一重處斷之餘地，最
    高法院四十九年臺上字第八八三號判例可資參照，查被告於
    各次之同一份遺失票據申請書上填載數張遺失支票之行為，
    係單純一罪。又按倘某項犯罪，係由行為人以單一行為接續
    進行，縱令在犯罪完畢以前，其各個舉動已與該罪之構成要
    件相符，但在行為人主觀上，各個舉動不過為其犯罪行為之
    一部分，在刑法評價上，亦以視為數個舉動之接續施行，合
    為包括之一行為予以評價，較為合理，則屬接續犯，為包括
    的一罪（最高法院九十六年度臺上字第二三七九號判決參照
    ）。查被告就附表一編號三至五、編號六之支票，雖因付款
    銀行不同而以不同之遺失票據申請書申請掛失，然時間均為
    九十五年十一月二十二日，顯係利用同一機會，在同一時段
    就同一犯罪構成事實，本於單一犯意接續進行，以實現一犯
    罪構成要件之單一行為，為接續犯。爰審酌被告前無不良素
    行，有臺灣高等法院被告前案紀錄表附卷可證，其誣告他人
    犯罪，浪費司法資源，並使受誣告者有遭刑事訴追之虞，行
    為固值非難，然犯罪動機僅係為免公司債信受損，情節輕微
    ，因不諳法律而誤罹刑章，犯罪後即自行將上開票據撤銷掛
    失止付，其中如附表一編號七、八之票據並已兌現，分別有
    撤銷票據掛失止付申請書（分別詳見九十六年度偵字第二七
    八一號卷第七十三頁至七十四頁、第七十七頁、第八十二頁
    、第七十九頁至八十頁、第八十四頁至八十五頁）及如附表
    一編號七、八所示票據之正反面影本（詳見九十六年度偵字
    第二七八一號卷第九十九頁至一百頁）在卷可憑，於本院審
    理時亦坦承犯行，足見其尚知悔悟之犯罪後態度等一切情狀
    ，分別量處如主文所示之刑，並諭知易科罰金之折算標準，
    以資懲儆。末查被告三次犯罪時間均係在九十六年四月二十
    四日之前所犯，所犯均符合中華民國九十六年罪犯減刑條例
    之減刑條件，均應依該減刑條例第二條第一項第三款之規定
    ，各減其刑期二分之一，並依同條例第十條第一項、第九條
    之規定，併依刑法第五十一條第六款之規定定其應執行之刑
    及諭知易科罰金之折算標準，附此敘明。
參、無罪部分：
一、公訴意旨略以：被告甲○○係東王公司實際負責人，其意圖
    為自己不法之所有，明知東王公司營運困難，無力清償債務
    ，仍自九十五年七月起至同年十月止，以東王公司承攬中華
    電信股份有限公司（下稱中華電信）之工程，有能力可以還
    款，惟需資金週轉為由，向告訴人乙○○借款，並委由其妻
    即東王公司名義負責人馬秀玉，陸續以東王公司名義開立如
    附表二編號一及編號五至編號十一所示之支票八紙交予告訴
    人以擔保還款，致告訴人不疑有他，接續貸款予被告（至同
    年十月間，共貸款七百七十九萬六千元）。因認被告所為，
    涉犯刑法第三百三十九條第一項之詐欺取財罪嫌。
二、按犯罪事實應依證據認定之，無證據不得認定犯罪事實。又
    不能證明被告犯罪者，應諭知無罪之判決，刑事訴訟法第一
    百五十四條第二項、第三百零一條第一項分別定有明文。又
    認定不利於被告之事實，須依積極證據，苟積極證據不足為
    不利於被告事實之認定時，即應為有利於被告之認定，更不
    必有何有利之證據。另按事實之認定，應憑證據，如未能發
    現相當證據，或證據不足以證明，自不能以推測或擬制之方
    法，以為裁判基礎；又認定犯罪事實，所憑之證據，雖不以
    直接證據為限，間接證據亦包括在內，然無論直接或間接證
    據，其為訴訟上之證明，須於通常一般之人均不致於有所懷
    疑，而得確信其為真實之程度者，始得據之為有罪之認定，
    倘其證明尚未達到此一程度，而有合理性懷疑之存在時，即
    無從為有罪之認定。再按告訴人之告訴，係以使被告受刑事
    追訴為目的，其指訴是否與事實相符，仍應調查其他證據，
    以資審認，必被害人所述被害情形，無瑕疵可指，且就其他
    方面調查，又與事實相符，始足據為有罪判決之基礎，最高
    法院三十年上字第八一六號判例、四十年臺上字第八六號判
    例、三十年上字第一八三一號判例、七十六年臺上字第四九
    八六號判例及八十一年度臺上字第三五三九號判決分別著有
    明文可資參照。又刑事訴訟法第一百六十一條已於九十一年
    二月八日修正公布，其第一項規定：檢察官就被告犯罪事實
    ，應負舉證責任，並指出證明之方法。因此，檢察官對於起
    訴之犯罪事實，應負提出證據及說服之實質舉證責任。倘其
    所提出之證據，不足為被告有罪之積極證明，或其指出證明
    之方法，無從說服法院以形成被告有罪之心證，基於無罪推
    定之原則，自應為被告無罪判決之諭知（最高法院九十二年
    台上字第一二八號判例參照）。又按刑法第三百三十九條第
    一項詐欺罪之成立，以意圖為自己或第三人不法所有，以詐
    術使人將本人或第三人之物交付為要件。所謂以詐術使人交
    付，必須被詐欺人因其詐術而陷於錯誤，若其所用方法，不
    能認為詐術，亦不致使人陷於錯誤，即不構成該罪（最高法
    院四十六年臺上字第二六０號判例意旨參照）。
三、公訴意旨認被告涉犯上開刑法第三百三十九條第一項之詐欺
    取財罪嫌，主要係以：（一）被告自承伊以承作中華電信工
    程為由向乙○○借錢並以支票擔保還款，嗣後指示不知情之
    馬秀玉掛失上開支票。（二）證人馬秀玉於偵訊中證述被告
    指示其掛失止付支票。（三）告訴人乙○○於偵訊中之指訴
    （四）卷附東王公司向乙○○借貸之匯款單及存款條影本。
    （五）卷附附表二編號一至十一所示之支票及退票理由單。
    （六）卷附臺灣票據交換所臺中市分所函覆之附表二編號二
    至十一之退票一覽表、票據掛失止付通知書、撤銷票據掛失
    止付申請書。（七）東王公司九十三至九十四年度營利事業
    所得稅結算申報核定通知書共二份。（八）東王公司九十三
    、九十四年度損益及稅額計算表共二份等，為起訴之論據。
    訊據被告固坦承確有向告訴人借貸金錢，然堅決否認有何詐
    欺取財犯行，辯稱：伊向告訴人借款並未施用詐術，兩造僅
    係民事糾紛等語。
四、經查：
（一）告訴人乙○○於偵訊時具結證稱：「（你是借錢給何人？
      ）馬秀玉及甲○○都有跟我借錢，我是向一些金主調借之
      後再以我個人名義借錢給被告二人，借錢地點是在被告二
      人經營之東王公司。」、「（借錢時間為何？）被告二人
      是先拿一個月票期的票跟我借錢。」、「（如果以票期往
      前推一個月就是開票時間？）是。」、「（實際借款金額
      與票面金額差多少？）實際借款金額與票面金額相同，利
      息被告二人有再開票給我們，但全都跳票。」、「（馬秀
      玉、甲○○借這些錢是做何用途？）他們是要拿去做中華
      電信工程的押標金，他們有影印中華電信開給東王公司的
      支票給我看，說因為中華電信票期比較長，要先跟我調現
      金週轉。」、「（被告二人有保證說一定有能力可以還錢
      ？）當時的公司的規模及被告二人的形象，讓我相信他們
      一定可以還款，而且他們公司就在中華電信的樓上。」、
      「（你與被告二人資金往來時間多久？）九十五年三月開
      始，一直持續到九十五年八月間，從一開始借錢都是以票
      換票，被告二人都沒有還過我錢。」、「（當時妳對被告
      公司營運狀況是否了解？）不了解，被告二人是跟我說他
      （們）公司都是做中華電信的工程，也跟我說中華電信有
      專案包給他（們）公司做，詳細情形我不清楚，資料我再
      後補。」、「（當時借款利息如何計算？）借一百萬元，
      一個月利息二萬四千元。」等語（詳見九十六年度偵續字
      第三七二號卷第四十七頁至四十八頁），足見告訴人係因
      被告之東王公司規模、被告形象及東王公司與中華電信間
      有承包工程並有中華電信客票為據等基礎，方答應借款，
      而關於東王公司規模、被告形象，均係出於告訴人主觀之
      認定，本與詐術之行使無涉。又被告公司確有承包中華電
      信工程乙節，亦據證人楊嘉宥於偵訊時具結證稱：「（你
      與東王公司有何關係？）我從退伍後即九十年四月就在東
      王公司服務，一直到九十六年一月間離職，服務期間我是
      負責管理公司網路、軟硬體部份 (MIS）。」、「（東王
      公司經營狀況如何？）一直都很正常，我離職前的最後一
      天是有不明人士來公司把公司電腦設備及辦公器材搬走，
      我不知道公司的車子有無被拿走。」、「（東王公司有無
      開發MOD系統？）有，我不知道從何時開發，因我沒有參
      與，但我知道公司有開發這個系統。」等語；證人朱智寬
      於偵訊時具結證稱：「（你與東王公司有何關係？）我在
      東王公司服務，我從八十三年六月份到職，一直工作到九
      十四年十月份，中間我有一年半時間在當兵，最初我是擔
      任助理工程師，後來才轉成軟體工程師。」、「（東王公
      司經營狀況如何？）我服務期間均很正常。」、「（你服
      務期間，東王公司有無開發MOD系統？）有，我服務期間
      東王公司就有在開發了，自九十三年間東王公司就有在接
      觸中華電信MOD系統。」等語（詳見九十六年度偵續字第
      三七二號卷第九十三頁至九十四頁），並有中華電信臺灣
      南區電信分公司與東王公司合作協議書及中華電信臺中營
      運處與東王公司「數位廣告託播專案」合作備忘錄各一份
      在卷可稽（詳見九十六年度偵續字第三七二號卷第六十三
      頁至六十七頁），足見被告之公司於營運期間均正常營運
      ，且確有承攬中華電信工程無誤。又被告確實持有中華電
      信所開立之支票乙節，亦有被告所提出之中華電信為發票
      人、付款人臺灣銀行臺中分行、發票日期九十五年六月五
      日、支票號碼AA0000000號、票面金額五百三十四
      萬元之支票一紙在卷可參（詳見本院卷第二十八頁）。則
      本件被告公司既確有承包中華電信工程，而被告亦持有中
      華電信所開立之支票，是本案被告向告訴人借貸金錢，已
      難認有何詐術之行使可言。
（二）又公訴人雖以東王公司九十三至九十四年度營利事業所得
      稅結算申報核定通知書共二份及東王公司九十三、九十四
      年度損益及稅額計算表共二份，以認定東王公司自九十三
      年起即生虧損之事實，並進而以被告明知東王公司營運困
      難，無力清償債務，仍以東王公司承攬中華電信之工程，
      有能力可以還款，惟需資金週轉等語為由，施詐術向告訴
      人乙○○借貸，致乙○○因而陷於錯誤交付借款，認被告
      有詐欺之事實。然查東王公司九十三年度營利事業所得稅
      結算申報更正核定通知書全年所得額部分計虧損一千四百
      零七萬零三十二元、純益率為負十˙一六﹪（負十˙一五
      ﹪）、九十四年度營利事業所得稅結算申報核定通知書全
      年所得額部分盈餘八百五十二萬一千七百零三元、純益率
      為五˙五○﹪，東王公司九十三年度損益及稅額計算表全
      年所得額部分計虧損（帳載結算金額為三千零七十八萬四
      千八百十三元、依法調整金額為一千四百零七萬六百八十
      三元）、純益率為（帳載結算比例為負二十二˙二九﹪、
      依法調整比例為負十˙一六﹪）、九十四年度損益及稅額
      計算表全年所得額部分計盈餘（帳載結算金額為七百九十
      三萬零五百九十八元、依法調整金額為八百五十二萬一千
      七百零三元）、純益率為（帳載結算比例為五˙一二﹪、
      依法調整比例為五˙五○﹪）（分別詳見九十六年度偵續
      字第三七二號卷第一七一頁、一七四頁、一四九頁、一五
      七頁），是依東王公司前開報表可知東王公司九十四年度
      所得已轉虧為盈，則公訴人以被告明知東王公司自九十三
      年起即生虧損之事實已屬有誤，又即便被告經營之東王公
      司於九十五年間因營運不善，週轉不靈，而向乙○○借貸
      ，嗣後又因財務狀況不佳，無力還款，惟查：私經濟行為
      之當事人在自由市場中各自評估風險，互相交易、負擔盈
      虧，苟未以不法手段造成他人意思表示不自由之狀態，除
      非破產法或其他法律另有限制，其在虧損狀態中基於永續
      經營之期待從事新的交易行為藉以轉虧為盈，並非法之所
      禁。刑法第三百三十九條第一項之詐欺取財罪，係以行為
      人自始具有不法所有之意圖而施用詐術使人交付財物為要
      件，並非以在前述自由市場秩序之外對私經濟活動增設限
      制為目的，若任意擴張刑罰規定之適用，而使虧損企業無
      從以私法上所未禁止之方法繼續追求商機，顯已逾刑法之
      立法目的。查被告之公司於營運時間均正常營運，且確有
      承攬中華電信工程一事，業經本院認定於前，則被告雖有
      向告訴人借錢周轉以求度過難關，亦難認係屬刑法上之詐
      欺取財行為。
（三）再查，告訴人自九十五年五月二十三日至同年十月二十日
      止共計借款二千七百七十四萬六千四百三十一元予被告乙
      節，有告訴人九十六年四月二日刑事續補充告訴理由狀後
      附之告訴人與東王微碼借款明細表一張、告訴人歷次借款
      之匯款單及存款條影本十七張在卷可稽（詳見九十六年度
      偵字第二七八一號卷第四十頁至五十七頁），而告訴人僅
      針對本件七百七十九萬六千元部分提起告訴，顯見被告於
      借款之初亦有正常還款，且清償金額已接近二千萬元，則
      此亦足見被告於借款之時確無詐欺取財之犯行，否則被告
      又何需極力清償上述高額之債務。
（四）至被告所開立之如附表二所示之支票，嗣雖均經被告申請
      掛失止付，然查被告係自九十六年一月十九號後始成為拒
      絕往來戶，此有被告退票紀錄附卷可參（詳見本院卷二第
      一六七頁），則被告開立上開支票之時，該支票並非已屬
      無從兌現。再審酌被告於本院審理時自承：掛失止付之目
      的，係為了維繫公司正常營運，因公司與中華電信有往來
      ，而中華電信復有不成文的規定，若往來廠商有票據跳票
      紀錄，就會被排拒在外，包含工程，因此才出此下策等語
      ，顯見被告確係借款之後，於九十五年年底，因資金窘迫
      ，無力支付票款，擔心跳票導致公司債信不良，而無法繼
      續營運獲利以償還債務，方有掛失止付票據之舉，故自不
      得以被告事後有掛失止付票據之行為，即倒果為因而遽認
      被告於借款之初即有詐欺取財之犯意。
（五）準此，本件告訴人乙○○係因被告之東王公司規模、被告
      形象及被告公司與中華電信間有承包工程並有中華電信客
      票為據等基礎，方答應借款，並要求被告開立支票供擔保
      及還款，且該時東王公司尚有正常營運等情，業經本院認
      定於前，則本件被告於九十五年間向告訴人借款之目的縱
      因為公司支應中華電信工程押標金或轉而投入IPTV及MOD
      研發而發生週轉不靈、營運困難，然被告並未施用詐術使
      告訴人誤以為公司財力雄厚足以還款或保證還款，則被告
      基於使公司永續經營之期待向告訴人借貸，以支應工程押
      標金或投入研發，並藉以使公司轉虧為盈，尚非法之所禁
      ，且被告復已開立支票供作擔保及還款，實與民間一般單
      純金錢借貸關係並無二致，又公訴人亦未提出何積極證據
      證明被告借款時公司營運狀況已陷入困境而完全無法償還
      借款，卻仍以公司承攬中華電信工程為由向告訴人借款，
      或被告所借款項完全未支應在公司營運上之事實，則本件
      尚難以被告單純告知承攬中華電信工程，需資金週轉而向
      告訴人借貸，有何提供不實資訊，致告訴人陷於錯誤而交
      付財物之詐欺取財犯行。則本件被告辯稱僅是單純金錢借
      貸關係，其並無不法所有意圖及詐術之行使等語，應堪採
      信，其嗣後縱未依約清償借款，亦僅屬單純民事債務不履
      行之問題，而屬民事上之糾葛，尚與刑法詐欺取財之情形
      有間，爰依法就被告被訴自九十五年七月至十月涉犯詐欺
      部分，為無罪之諭知
肆、公訴不受理部分：
一、公訴意旨略以：被告甲○○係東王公司實際負責人，其意圖
    為自己不法之所有，明知東王公司營運困難，無力清償債務
    ，仍自九十五年五月起至同年六月止，以東王公司承攬中華
    電信股份有限公司（下稱中華電信）之工程，有能力可以還
    款，惟需資金週轉為由，向告訴人乙○○借款，致告訴人不
    疑有他，連續貸款予被告。因認被告所為，涉犯刑法第三百
    三十九條第一項之詐欺取財罪嫌。
二、按行為後法律有變更者，適用行為時之法律。但行為後之法
    律有利於行為人者，適用最有利於行為人之法律，刑法第二
    條第一項定有明文。又被告行為後，刑法第五十六條連續犯
    之規定，業於九十四年一月七日修正公布刪除，並於九十五
    年七月一日施行，則被告行為後新法業已刪除連續犯之規定
    ，此刪除雖非犯罪構成要件之變更，但顯已影響行為人刑罰
    之法律效果，自屬法律有變更，依新法第二條第一項規定，
    比較新、舊法結果，仍應適用較有利於被告之行為時法律即
    舊法論以連續犯（最高法院九十五年第八次刑事庭會議決議
    參照）。
三、另按連續數行為而犯同一罪名者，以一罪論；又檢察官就犯
    罪事實一部起訴者，其效力及於全部，修正前刑法第五十六
    條、刑事訴訟法第二百六十七條分別定有明文；次按已經提
    起公訴或自訴之案件，在同一法院重行起訴者，應諭知不受
    理之判決，亦為刑事訴訟法第三百零三條第二款所明定。
四、查被告另案因東王公司經營不善，為順利向銀行貸得款項，
    竟與豪勉科技股份有限公司（下稱豪勉公司）之協理傅展宇
    共同基於意圖為自己不法所有及偽造私文書、行使偽造私文
    書之犯意聯絡，由被告甲○○於不詳時、地，利用不知情之
    刻印人員，盜刻豪勉公司之公司章二顆（方形之合約專用章
    及橢圓形章）及負責人彭以豪印章，並偽造東王公司出售「
    路由器、區○○路交換器及機櫃乙批」與豪勉公司、合約價
    款一千二百九十七萬元、日期為九十四年十二月二十一日及
    出售「集中管理系統及催費機Dialer系統乙批」、合約價款
    九百一十四萬六千二百七十元、日期為九十五年一月十日之
    合約書共二份、交貨單及豪勉公司出具之指定付款帳戶同意
    書等物品，於九十五年六月間，持之向臺中商業銀行行使，
    用以辦理合約貸款，待銀行致電向豪勉公司做徵信確認時，
    再由傅展宇向銀行佯稱合約真正，使臺中商業銀行西屯分行
    辦理授信業務之行員誤信為真，因而於九十五年六月七日，
    核撥貸款八百萬元與東王公司之偽造文書及詐欺取財犯行，
    業經臺灣臺中地方法院檢察署檢察官以九十六年度偵字第二
    三九一○號、九十七年度偵字第一三四六四號、九十七年度
    偵字第一九八五五號提起公訴，並於九十七年九月九日繫屬
    於本院，由本院以九十七年度訴字第三六一二號案件審理中
    ，有臺灣高等法院被告前案紀錄表一件在卷可稽，其前案犯
    罪時間與本案犯罪時間相互重疊，且詐欺部分之犯罪構成要
    件相同，應屬連續犯之裁判上一罪關係，則臺灣臺中地方法
    院檢察署檢察官既已就犯罪事實一部提起公訴，並於九十七
    年九月九日繫屬於本院，其效力及於連續犯之全部。乃臺灣
    臺中地方法院檢察署檢察官復就被告本件此部分於九十五年
    五、六月間之詐欺取財之犯罪事實，向本院提起公訴，並於
    九十七年十月八日繫屬本院，而對於已經提起公訴之案件，
    在同一法院重行起訴，爰依刑事訴訟法第三百零三條第二款
    之規定，就被告此部分被訴詐欺取財犯行諭知不受理之判決
    。
據上論斷，應依刑事訴訟法第二百九十九條第一項前段、第三百
零一條第一項、第三百零三條第二款，刑法第一百七十一條第一
項、第四十一條第一項前段、第五十一條第六款，刑法施行法第
一條之一，中華民國九十六年罪犯減刑條例第二條第一項第三款
、第七條、第九條、第十條第一項，判決如主文。
中    華    民    國    97    年    11    月    25    日
                  刑事第十庭    審判長法  官  黃家慧
                                      法  官  陳玉聰
                                      法  官  黃炫中
上正本證明與原本無異。
如不服本判決，應於收受送達後10日內向本院提出上訴書狀（應
敘述具體理由並附繕本）。
上訴書狀如未敘述理由，應於上訴期間屆滿後20日內補提理由書
於本院。
                                      書記官  黃珮華
中    華    民    國    97    年    11    月    25    日
附錄論罪科刑法條
中華民國刑法第171條
（未指定犯人誣告罪）
未指定犯人，而向該管公務員誣告犯罪者，處1 年以下有期徒刑
、拘役或3 百元以下罰金。
未指定犯人，而偽造、變造犯罪證據，或使用偽造、變造之犯罪
證據，致開始刑事訴訟程序者，亦同。
 附表一：
┌──┬───────┬─────┬──────┬──────┬──────┬──────┬─────┬──────────┐
│編號│付款銀行      │票載金額  │發票日期    │退票日期    │被告犯罪之時│撤銷掛失止付│票號      │所犯罪名、所處宣告刑│
│    │              │（新臺幣）│            │            │間即申請掛失│日期        │          │                    │
│    │              │          │            │            │止付日期及理│            │          │                    │
│    │              │          │            │            │由          │            │          │                    │
├──┼───────┼─────┼──────┼──────┼──────┼──────┼─────┼──────────┤
│ 1  │臺灣中小企業銀│90萬元    │95年10月23日│95年11月7日 │95年11月7日 │96年1月5日  │AR0000000 │甲○○未指定犯人，而│
│    │行忠明分行    │          │            │            │經快遞運送到│            │          │向該管公務員誣告犯罪│
│    │              │          │            │            │臺北，路程中│            │          │，處拘役肆拾日，如易│
│    │              │          │            │            │遺失        │            │          │科罰金，以新臺幣壹仟│
├──┼───────┼─────┼──────┼──────┼──────┼──────┼─────┤元折算壹日，減為拘役│
│ 2  │臺灣中小企業銀│50萬元    │95年10月23日│95年11月7日 │95年11月7日 │96年1月5日  │AR0000000 │貳拾日，如易科罰金，│
│    │行忠明分行    │          │            │            │經快遞運送到│            │          │以新臺幣壹仟元折算壹│
│    │              │          │            │            │臺北，路程中│            │          │日。                │
│    │              │          │            │            │遺失        │            │          │                    │
├──┼───────┼─────┼──────┼──────┼──────┼──────┼─────┼──────────┤
│ 3  │合作金庫商業  │30萬元    │95年11月22日│95年11月22日│95年11月22日│95年11月23日│UA0000000 │甲○○未指定犯人，而│
│    │銀行臺中分行  │          │            │            │公司於95年11│            │          │向該管公務員誣告犯罪│
│    │              │          │            │            │月初發生無法│            │          │，處拘役肆拾日，如易│
│    │              │          │            │            │查辨票據所有│            │          │科罰金，以新臺幣壹仟│
│    │              │          │            │            │人資料      │            │          │元折算壹日，減為拘役│
├──┼───────┼─────┼──────┼──────┼──────┼──────┼─────┤貳拾日，如易科罰金，│
│ 4  │合作金庫商業  │50萬元    │95年11月22日│95年11月22日│95年11月22日│95年11月23日│UA0000000 │以新臺幣壹仟元折算壹│
│    │銀行臺中分行  │          │            │            │公司於95年11│            │          │日。                │
│    │              │          │            │            │月初發生無法│            │          │                    │
│    │              │          │            │            │查辨票據所有│            │          │                    │
│    │              │          │            │            │人資料      │            │          │                    │
├──┼───────┼─────┼──────┼──────┼──────┼──────┼─────┤                    │
│ 5  │合作金庫商業  │70萬元    │95年11月22日│95年11月22日│95年11月22日│95年11月23日│UA0000000 │                    │
│    │銀行臺中分行  │          │            │            │公司於95年11│            │          │                    │
│    │              │          │            │            │月初發生無法│            │          │                    │
│    │              │          │            │            │查辨票據所有│            │          │                    │
│    │              │          │            │            │人資料      │            │          │                    │
├──┼───────┼─────┼──────┼──────┼──────┼──────┼─────┤                    │
│ 6  │華南商業銀行水│280萬元   │95年12月20日│95年12月20日│95年11月22日│95年12月27日│AC0000000 │                    │
│    │湳分行        │          │            │            │存放在公司抽│            │          │                    │
│    │（起訴書誤載為│          │            │            │屜中，11月20│            │          │                    │
│    │北屯分行）    │          │            │            │日發現不見  │            │          │                    │
├──┼───────┼─────┼──────┼──────┼──────┼──────┼─────┼──────────┤
│ 7  │萬泰商業銀行繼│6萬元     │95年12月1日 │95年12月1日 │95年11月29日│96年1月5日  │CG0000000 │甲○○未指定犯人，而│
│    │光分行        │          │            │            │存放在公司抽│            │          │向該管公務員誣告犯罪│
│    │              │          │            │            │屜中，11月25│            │          │，處拘役肆拾日，如易│
│    │              │          │            │            │日要開立時發│            │          │科罰金，以新臺幣壹仟│
│    │              │          │            │            │現不見      │            │          │元折算壹日，減為拘役│
├──┼───────┼─────┼──────┼──────┼──────┼──────┼─────┤貳拾日，如易科罰金，│
│ 8  │萬泰商業銀行繼│100萬元   │95年12月1日 │95年12月1日 │95年11月29日│96年1月5日  │CG0000000 │以新臺幣壹仟元折算壹│
│    │光分行        │          │            │            │存放在公司抽│            │          │日。                │
│    │              │          │            │            │屜中，11月25│            │          │                    │
│    │              │          │            │            │日要開立時發│            │          │                    │
│    │              │          │            │            │現不見      │            │          │                    │
├──┼───────┼─────┼──────┼──────┼──────┼──────┼─────┤                    │
│ 9  │萬泰商業銀行繼│100萬元   │96年1月1日  │96年1月2日  │95年11月29日│96年1月5日  │CG0000000 │                    │
│    │光分行        │          │            │            │存放在公司抽│            │          │                    │
│    │              │          │            │            │屜中，11月25│            │          │                    │
│    │              │          │            │            │日要開立時發│            │          │                    │
│    │              │          │            │            │現不見      │            │          │                    │
├──┼───────┼─────┼──────┼──────┼──────┼──────┼─────┤                    │
│10  │萬泰商業銀行繼│3萬6千元  │96年1月1日  │96年1月2日  │95年11月29日│96年1月5日  │CG0000000 │                    │
│    │光分行        │          │            │            │存放在公司抽│            │          │                    │
│    │              │          │            │            │屜中，11月25│            │          │                    │
│    │              │          │            │            │日要開立時發│            │          │                    │
│    │              │          │            │            │現不見      │            │          │                    │
└──┴───────┴─────┴──────┴──────┴──────┴──────┴─────┴──────────┘
附表二：
1、合作金庫銀行臺中分行付款，票號UA0000000號，面額150萬
   之支票。
2、合作金庫銀行臺中分行付款，票號UA0000000號，面額30萬，
   發票日95/11/22之支票。於95年11月22日掛失止付。
3、合作金庫銀行臺中分行付款，票號UA0000000號，面額50萬，
   發票日95/11/22之支票。於95年11月22日掛失止付。
4、合作金庫銀行臺中分行付款，票號UA0000000號，面額70萬，
   發票日95/11/22之支票。於95年11月22日掛失止付。
5、台灣中小企業銀行忠明分行付款，票號AR0000000號，面額90
   萬元，發票日95/10/23之支票。於95年11月7日掛失止付。
6、台灣中小企業銀行忠明分行付款，票號AR0000000號，面額50
   萬元，發票日95/10/23之支票。於95年11月7日掛失止付。
7、萬泰商業銀行繼光分行付款，票號CG0000000號，面額6萬元
   ，發票日95/12/1之支票。於95年11月29日掛失止付。
8、萬泰商業銀行繼光分行付款，票號CG0000000號，面額100萬
   元，發票日95/12/1之支票。於95年11月29日掛失止付。
9、萬泰商業銀行繼光分行付款，票號CG0000000號，面額100萬
   元，發票日96/1/1之支票。於95年11月29日掛失止付。
10、萬泰商業銀行繼光分行付款，票號CG0000000號，面額3萬60
    00元，發票日96/1/1之支票。於95年11月29日掛失止付。
11、華南商業銀行北屯分行付款，票號AC0000000號，面額280萬
    元，發票日95/12/20之支票。於95年11月22日掛失止付。


司法院資訊處製作；財團法人民間司法改革基金會備份。
